臺灣臺南地方法院民事裁定　　　　　　　96年度財管字第94號
聲　請　人　香港商香港上海豐銀行股份有限公司
法定代理人　丙○○
　　　　　　　　　　送達代收.
上列聲請人聲請為被繼承人甲○○選任遺產管理人事件，本院裁
定如下：
    主      文
選任財政部國有財產局臺灣南區辦事處臺南分處為被繼承人甲○
○之遺產管理人。
聲請程序費用新臺幣壹仟元由被繼承人甲○○之遺產負擔。
    理      由
一、按繼承人均拋棄其繼承權者，準用關於無人承認繼承之規定
    ，民法第一千一百七十六條第六項定有明文。又繼承開始時
    ，繼承人之有無不明者，由親屬會議於一個月內選定遺產管
    理人，並將繼承開始及選定遺產管理人之事由，向法院報明
    ；無親屬會議或親屬會議未於前條所定期限內選定遺產管理
    人者，利害關係人或檢察官，得聲請法院選任遺產管理人，
    民法第一千一百七十七條、第一千一百七十八條第二項分別
    定有明文。揆諸前揭規定意旨，於繼承人皆拋棄其繼承權，
    無人繼承時，亦應許利害關係人聲請法院選任遺產管理人，
    俾為遺產之處置。
二、本件聲請意旨略以：被繼承人甲○○（男，民國○○○年○
    月○○日生，身分證統一編號：Ｚ000000000號，
    生前最後住所：臺南市○○區○○里○○鄰○○街○段一○
    一號）於九十五年十一月十六日死亡，其法定繼承人皆已依
    法拋棄繼承，且親屬會議亦未於繼承開始後一個月內選定遺
    產管理人。又被繼承人甲○○生前向聲請人借款新臺幣（下
    同）一百九十二萬元，並以其所有坐落臺南縣仁德鄉○○段
    六三九地號土地及其上門牌號碼台南縣仁德鄉○○○街五六
    巷三三號房屋向聲請人設定最高限額抵押權以擔保其對聲請
    人所負債務之清償，惟被繼承人甲○○自九十五年十月四日
    起即未再給付本息，至今尚欠本金一百八十四萬五千一百零
    五元未為清償，依借款約定書協定，借款人即喪失期限利益
    ，全部債務視為到期。是聲請人為被繼承人甲○○之債權人
    而為利害關係人，今被繼承人甲○○死亡，為免聲請人無法
    行使債權而影響權益，聲請人為此爰聲請鈞院裁定選任被繼
    承人甲○○之遺產管理人等語。
三、經查：聲請人主張之前開事實，業據提出他項權利證明書影
    本一件、土地建築改良物抵押權設定契約書影本一件、消費
    性房屋抵押借款暨擔保透支約定書影本一件、本院九十五年
    度拍字第一八九五號民事裁定影本一件、戶籍謄本一件、本
    院九十六年八月八日南院雅家儒九十五年度繼字第二四五○
    號通知函影本一件、土地登記第二類謄本影本一件、建物登
    記第二類謄本影本一件為證，且經本院依職權調取本院九十
    五年度繼字第二三九○、二四五○號拋棄繼承聲請事件卷宗
    核閱綦詳，是聲請人之主張堪信為真實。又查被繼承人甲○
    ○死亡後，其法定繼承人皆已依法拋棄繼承權經本院准予備
    查，且未準用民法第一千一百七十七條之規定選定遺產管理
    人，而被繼承人甲○○為聲請人之債務人，故聲請人以利害
    關係人之身分聲請選任被繼承人甲○○之遺產管理人，核與
    上開規定並無不合，應予准許。
四、按公示催告期限屆滿，無繼承人承認繼承時，其遺產於清償
    債權，並交付遺贈物後，如有剩餘，歸屬國庫；又按非公用
    國有財產以財政部國有財產局為管理機關，民法第一千一百
    八十五條、國有財產法第十二條分別定有明文。查本件被繼
    承人甲○○之法定繼承人皆已依法拋棄繼承權經本院准予備
    查，復未準用民法第一千一百七十七條之規定選定遺產管理
    人，且經本院函詢被繼承人甲○○之原繼承人即其配偶、母
    親、兄弟姊妹等人，渠等均無擔任被繼承人甲○○之遺產管
    理人之意願，足徵被繼承人甲○○之原繼承人對被繼承人甲
    ○○遺產之處置已漠不關心；又查被繼承人甲○○之遺產，
    倘無人承認繼承時，將於清償債權，交付遺贈物後，歸屬國
    庫，為使被繼承人甲○○遺產之處置順利進行，本院認選任
    財政部國有財產局臺灣南區辦事處臺南分處為被繼承人甲○
    ○之遺產管理人為適當。
五、依非訟事件法第一百五十七條、第二十四條第一項，裁定如
    主文。
中　　華　　民　　國　　96　　年　　11　　月　　30　　日
                  家事法庭 　 法　官　葉惠玲
以上正本係照原本作成
如對本裁定抗告須於裁定送達後10日內向本院提出抗告狀
中　　華　　民　　國　　96　　年　　11　　月　　30　　日
                              書記官　鄭秀美
